【裁判字號】    98,司繼,10
【裁判日期】    980729
【裁判案由】    陳報遺產清冊
【裁判全文】
臺灣雲林地方法院民事裁定              98年度司繼字第10號
聲   明   人  乙○○
兼送達代收人  甲○○
上列聲明人聲明限定繼承事件，本院裁定如下：
    主  文
聲明駁回。
聲明程序費用由聲明人負擔。
    理  由
一、聲明意旨略以：聲明人甲○○為被繼承人丙○（男、民國○○
    年○ 月○○日生、身分證統一編號：Ｚ000000000、最後住所：
    雲林縣口湖鄉頂湖村頂湖69之6 號）之女，乙○○則為被繼
    承人之配偶，均為合法繼承人，被繼承人於生前對臺灣土地
    銀行所負之保證債務，乃於其死後由聲明人等繼受，按民國
    （下同）98年6 月12日新修正施行之民法繼承編施行法第1
    之3 條第2 項規定，繼承在民法繼承編修正施行前開始，繼
    承人對於繼承開始前已發生代負履行責任之保證契約債務，
    由其繼續履行債務顯失公平者，以所得遺產為限，負清償責
    任，為此爰依民法繼承編施行法第1 之3 條第2 項規定，聲
    明限定繼承。
二、按繼承人得限定以因繼承所得之遺產，償還被繼承人之債務
    ；為限定之繼承者，應於繼承人知悉其得繼承之時起3個月
    內，呈報法院，修正前民法第1154條第1 項、第1156條第1
    項分別定有明文；又繼承在民國98年6 月12日前開始，繼承
    人對於繼承開始前，已發生代負履行責任之保證契約債務，
    由其繼續履行債務顯失公平者，以所得遺產為限，負清償責
    任。亦為修正後民法繼承編施行法第1 條之3 第2 項所明定
    ，準此，繼承人對於繼承開始前，已發生代負履行責任之保
    證契約債務時，依前揭修正後民法繼承編施行法之規定，雖
    於前述民法繼承編施行法規定修正前，未於繼承開始時起之
    3 個月法定期間向法院聲明為限定繼承或拋棄繼承，如由其
    繼續履行繼承債務顯失公平時，其對於該繼承開始前已發生
    代負履行責任之保證契約債務，亦得適用修正後之規定，以
    其所得之遺產為限，負清償責任。然關於繼承人為限定繼承
    或拋棄繼承，依修正前民法第1156條第1 項及修正後之同條
    項規定，仍應於繼承人知悉其得繼承之時起3 個月內向法院
    為聲明，逾期仍非得再為聲明限定繼承或拋棄繼承。
三、經查，本件被繼承人丙○係於86年2 月12日死亡，有除戶之
    戶籍謄本在卷可稽，是自斯時起繼承即已開始，惟聲明人竟
    遲至98年7 月27日始向本院聲明限定繼承，有本院收文戳在
    卷足憑，顯已逾法定期限，依前述規定及說明，其聲明與法
    不合，應予駁回。
四、至聲明人主張之事實，若與修正後民法繼承編施行法第1 條
    之3 第2 項規定之情形相符，依修正施行後之規定，亦僅得
    於被繼承人之債權人請求繼承人清償繼承債務時，於個案是
    否得援為拒絕清償之抗辯問題，並非謂因此即得主張限定繼
    承，附此敘明。
五、爰裁定如主文。
中    華    民    國    98    年    7     月    29    日
                          家事法庭 司法事務官  張素華
以上正本係照原本作成。
如不服本裁定，應於裁定送達後10日內，以書狀向本院司法事務
官提出異議。
中    華    民    國    98    年    8     月    3     日
                                       書記官  陳雅慧


司法院資訊處製作；財團法人民間司法改革基金會備份。
